【裁判字號】    99,重訴,13
【裁判日期】    990706
【裁判案由】    損害賠償
【裁判全文】
臺灣嘉義地方法院民事判決              99年度重訴字第13號
原      告  戊○○
            丙○○
上二人共同
特別代理人  丁○○
被      告  甲○○
                        55號
                        之1
法定代理人  乙○○
上一人  之
訴訟代理人  張雯峰律師
            奚淑芳律師
複  代理人  黃曉薇律師
上列當事人間損害賠償事件，經本院刑事庭以98年度交附民字第
124號刑事附帶民事訴訟裁定移送前來，經本院於民國99年6月22
日言詞辯論終結，判決如下：
    主  文
被告甲○○、大榮汽車貨運股份有限公司應連帶給付原告戊○○
、丙○○新台幣各貳拾貳萬玖仟壹佰柒拾肆元、壹萬伍仟捌佰
拾元，及均自民國九十八年九月十日起至清償日止，皆按週年利
率百分之五計算之利息。
原告其餘之訴駁回。
訴訟費用由被告甲○○、大榮汽車貨運股份有限公司連帶負擔百
分之三，餘由原告負擔。
本判決原告戊○○、丙○○勝訴部分均得假執行。但被告大榮汽
車貨運股份有限公司如以新台幣貳拾貳萬玖仟壹佰柒拾肆元、壹
萬伍仟捌佰拾元，分別為原告戊○○、丙○○預供擔保，得免
為假執行。
原告其餘假執行之聲請駁回。
    事實及理由
壹、程序事項：
    本件原告經合法通知，未於最後言詞辯論期日到場，核無民
    事訴訟法第386 條各款所列情形，爰依被告之聲請，由其一
    造辯論而為判決。
貳、原告起訴主張：
一、查被告甲○○受僱於被告大榮汽車貨運股份有限公司（下稱
    大榮公司），甲○○於民國98年1月12日5日上午9 時50分許
    ，駕駛HW-337號營業大貨車，沿嘉義縣新港鄉○○○ ○○路由
    東往西方向行駛，行經嘉義縣新港鄉○○村○○路309 號前
    ，本應注意車前狀況，並隨時採取安全措施，且行經無號誌
    之交岔路口處時，駕駛人應減速慢行，作隨時停車之準備，
    而依當時情形，無不能注意之情事，竟疏未注意車前狀況，
    亦未減速慢行，貿然通過該無號誌交岔路口，適有原告戊○○駕駛車牌號碼LYC-322 號重機車，搭載原告丙○○沿少線
    道由被告甲○○所駕駛車輛之右側岔路由北往南方向行駛，
    兩車因而發生擦撞，造成原告戊○○及後座乘客丙○○人車
    倒地，致原告戊○○受有頭部外傷併右側額葉顳葉硬膜下出
    血及左側額葉顳葉頂葉蜘蛛膜下出血之傷害，原告丙○○則
    受有受有頭部外傷併微量蜘蛛膜下出血、頭皮撕裂傷及下肢
    多處擦傷之傷害，案經本院98年度交簡字第946 號判處有期
    徒刑4 月，上訴後，經台灣高等法院台南分院98年度交簡上
    字第117號刑事案件駁回確定在案。
二、按因故意或過失，不法侵害他人之權利者，負損害賠償責任
    ；不法侵害他人之身體或健康者，對於被害人因此喪失或減
    少勞動能力，或增加生活上之需要時，應負損害賠償責任；
    不法侵害他人之身體、健康、被害人雖非財產上之損害，亦
    得請求賠償相當之金額；又受僱人因執行職務，不法侵害他
    人之權利者，由僱用人與行為人連帶負賠償責任。民法第
    184條第1項、第188條第1項前段、第193條、第195條，分別
    定有明文。被告大榮公司為被告甲○○之僱用人，爰依上開
    規定請求被告負連帶損害賠償責任，茲就請求賠償之項目及
    金額說明如下：
  (一)醫療費用：
    原告戊○○為新台幣（下同）9,223元；原告丙○○為5,622
    元。
  (二)看護費用：
    按被害人因受傷需人看護，而由親屬看護時，雖無現實看護
    費之支出，亦應認被害人受有相當看護費之損害而得向加害
    人請求賠償，蓋親屬照顧被害人之起居，固係出於親情，但
    親屬看護所付之勞力，並非不能評價為金錢，只因兩者身分
    關係密切而免除支付義務，此種親屬基於身分關係之恩惠，
    自不能加惠於加害人，故應衡量及比照僱用職業護士看護情
    形，認被害人受有相當看護費之損害，得向加害人請求賠償
    。原告因本件車禍住院及出院修養期間，自98年1 月12日起
    迄今，由原告之三女兒自行看護，且原告出院迄今，仍遺存
    癡呆症狀，伴有長時間意識喪失，右外展腦神經麻痺影響視
    力及記憶力障礙，及頭痛暈眩、精神狀態無法自我控制等後
    遺症，自事故後應有15個月以上之合理期間在家受看護，若
    以實務上全日看護2,200元、半日1,200元，每月費用均高於
    36,000元，故原告以伊三女兒原從事店員月薪25,000元，請
    求自98年1月12日起15個月看護費用375,000元(25,000×15=
    375,000)，實屬合理範圍。
  (三)雜支費用：
  1.戊○○部分：支出轉診救護車費2320元及中藥牛黃丸25,000
    元。另出院後分別於98年1 月28日、同年10月23日、同年月
    28日自新港住處至財團法人佛教慈濟綜合醫院大林分院（下
    稱慈濟大林醫院）門診，共3次，每趟550元，來回1,100 元
    ；及分別於98年9月1日、同年月15日、同年10月13日及11月
    10日自新港住處至嘉義基督教醫院（下稱嘉基醫院）門診，
    共4次，每趟650元，來回1,300元，共計8,500元（1,100×3
    +1,300×4=8,500 元）。又原告目前癡呆症狀已無法回復，
    長期需復健吃藥治療，約需每半個月回診嘉基醫院一次，每
    次支出約醫藥費500元、交通費1,300元，以10年計，費用共
    計432,000元〔（12×2×10×500＝120,000）+（12×2×10
    ×1,300元＝312,000）＝432,000〕。
  2.丙○○部分：出院後分別於98年9月1日、同年月15日、同年
    10月13日及11月10日自新港住處至嘉基醫院門診，共4 次，
    每趟650元，來回1,300元，共計5,200元（1,300×4= 5,200
    元）。
  3.原告二人雜支費用共計473,020元。
  (四)減少收入部分：原告戊○○車禍前原任職於隆興企業社，月
    薪約70,000元、旺季加班費100,000元，依原告傷勢至少須
    休養2年無法工作，以月薪70,000元計，共計損失1,680,000
    元（70,000元×24= 1,680,000）。
  (五)喪失勞動能力部分：原告戊○○車禍迄今仍有精神方面疾病
    ，所受傷害屬「勞工殘廢給付標準表」所載殘廢第3級，喪
    失勞動能力程度為100％，而原告可勞動之年數尚有8年，其
    霍夫曼係數為6.0000000，故勞動能力喪失之損失共計5,774
    ,446元（月薪70,000元×12×6.0000000×100％＝5,774,44
    6）。
  (六)精神慰撫金：
  1.戊○○部分：原告因本件車禍先受接受頭部手術，且日後復
    健治療遙遙無期，除身體承受極大痛苦外，日後生理機能失
    控，更造成生活之不便及無法工作，影響家計，精神所受痛
    苦甚鉅，爰請求800,000元之精神慰撫金。
  2.丙○○部分：原告因本件車禍受傷，請求50,000元之精神慰
    撫金。
三、並聲明：(一)被告應連帶給付原告8,731,841 元，及自起訴狀
    送達翌日起至清償日止，按年息百分之5 計算之利息；(二)原
    告願供擔保請准宣告假執行；(三)訴訟費用由被告連帶負擔。
、被告答辯則以：
一、被告大榮汽車貨運股份有限公司部分：
    按當事人主張有利於己之事實者，就其事實有舉證之責任，
    民事訴訟法第277 條定有明文。原告應舉證證明損害及損害
    額，然原告所請求諸多項目並未舉證證明，分述如下：
  (一)醫療費用：依慈濟大林分院病情說明書，原告後讚發不得請
    求泌尿科就醫費用，原告丙○○不得請求婦產科之就醫費用
    。故原告戊○○扣除泌尿科及證書費用，可請求慈濟大林醫
    院之醫療費用為7,093元，嘉基醫院之醫療費用為2,380元，
    共計9,473元（7,093+2,380＝9,473 ）。另原告丙○○扣除
    婦產科及證書費用，可請求慈濟大林醫院之醫療費用為2,57
    5元，嘉基醫院之醫療費用為2,620元，共計5,195元（2,575
    +2,620＝5,195）。
  (二)看護費用：依據慈濟大林分院病情說明書，原告戊○○僅得
    請求於一般住院時及出院後6 週之半日看護費用，其餘之看
    護費用，未有醫院證明其必要之看護期間。
  (三)雜支費用：
  1.醫療交通費，原告僅檢附救護車2,320 元之收據，其餘請求
    之計程車費用顯屬過高，況且實際是否有搭乘計程車前往亦
    無憑證。
  2.另中藥25,000元部分，除非必要醫療費用，否則原告自行購
    買中藥補身不能列為醫療費用請求，且依慈濟大林分院病情
    說明書此部分不得請求。
  3.又因後遺症未來醫療費用部分，依原告戊○○嘉基醫院98年
    11月10日心裡衡鑑報告單及病歷資料，並無顯示原告受有其
    聲稱之傷害，故原告應就未來就醫復健費用負舉證責任。退
    萬步言，縱任原告因後遺症需就醫，然查原告所提出之診斷
    書並無載明原告之病況，亦無載明是否回復，此外，由嘉基
    醫院精神科記錄可知，其預約門診之間隔為一個月，並非半
    個月縱使未來需就診，原告亦未證明就診時間間距。至於交
    通費部分，承上所述，原告主張之計程車費用過高，且實際
    是否有搭乘亦有疑義，故原告戊○○主張須支出半個月回診
    一次之醫療及交通費用，計需10年等情，非為必要，亦非可
    採。
  (四)工作收入減少、喪失勞動能力部分：
  1.原告主張任職於隆興企業社，每月薪資約為70,000元，並提
    出隆興企業社薪資證明單為證，然查龍興企業社為特別代理
    人即原告三哥丁○○開設，上開薪資證明單為其所開立，惟
    丁○○與原告為兄弟關係，為獲取訴訟利益，難期其開立之
    上開薪資證明單之內容具真正性。又查原告戊○○之財產歸
    戶資料，並無薪資所得之記錄，因此其是否有薪資收入及數
    額多寡，是否如上開薪資證明單所載，仍有疑義，故原告仍
    應舉證證明月薪確實為70,000元。
  2.另依據原告戊○○於嘉基醫院98年11月10日的心理衡鑑報告
    單、同年12月16日函示及病歷資料，原告戊○○有可能故意
    降低其表現的可能性，且對於車禍後之後遺症均由其自述，
    因此由目前資料自無法判斷其確實遺有後遺症肇致勞動能力
    之喪失，故被告否認原告遺有腦部傷害後遺症致主張喪失勞
    動能力等情，並應由原告就此再加以舉證證明之。
  (五)精神慰撫金部分：
    又依據原告丙○○於嘉基醫院98年11月10日的心理衡鑑報告
    單、同年12月16日函示及病歷資料，丙○○屬輕度智力不足
    ，然無明顯腦傷，班達測驗亦無出現明顯腦傷現象，無法推
    測與車傷勢之相關性，況且其原本即領有終身弱智殘障手冊
    ，其認知低落應為車禍前即存在之狀況，是以，原告丙○○
    是否受有原告陳稱之傷害，亦應舉證證明。另承上所述，原
    告戊○○難以證明遺有腦部傷害後遺症，故原告二人分別請
    求精神慰撫金800,000元及50,000元顯屬過高。
  (六)末查，本件車禍事故依據刑事案件送台灣省車輛行車事故覆
    議鑑定委員會，鑑定之結果，原告戊○○為肇事主因，被告
    甲○○為肇事次因，故就原告戊○○請求損害賠償部分，應
    過失相抵。此外戊○○、丙○○領取二次強制責任顯保險金
    ，分別為戊○○領取18,149元、2,220元及丙○○領取7,829
    元、2,320元。並聲明：原告之訴駁回；訴訟費用由原告負
    擔；如受不利判決，被告等願供擔保，請准宣告免為假執行
    。
二、被告甲○○部分：
    原告請求賠償之金額太高，無法負擔。並聲明：原告之訴駁
    回。
肆、本件依民事訴訟法第270條之1第1項第3款規定，整理並協議
    兩造不爭執事項暨簡化爭點為：
一、兩造不爭執之事項
  (一)被告甲○○前受被告大榮汽車貨運股份有限公司僱用，擔任
    營業大貨車司機，被告二人間有僱傭關係存在。
  (二)被告甲○○於98年1月12日5日16時31分許，駕駛車牌號碼HW
    -337 號營業用大貨車，沿嘉義縣新港鄉○○○○○路由東往西
    方向行駛，行經嘉義縣新港鄉○○村○○路309 號前，適有
    與原告戊○○駕駛車牌號碼LYC-322 號重機車搭載丙○○，
    沿少線道由甲○○右側岔路由北往南方向行駛，兩車發生擦
    撞，造成原告戊○○、丙○○人車倒地，受有頭部外傷併右
    側額葉顳葉硬膜下出血及左側額葉顳葉頂葉蜘蛛膜下出血之
    傷害，丙○○受有頭部外傷併微量蜘蛛膜下出血、頭皮撕裂
    傷及下肢多處擦傷之傷害。
二、經兩造協議簡化之爭點
  (一)原告戊○○、丙○○請求醫療費，及原告戊○○請求轉診支
    出之救護車費用、購買中藥費用，是否有理由？金額若干？
  (二)原告戊○○請求看護費，是否有理由？金額若干？
  (三)原告戊○○請求不能工作之損失，是否有理由？金額若干？
  (四)原告戊○○請求減少勞動能力之損失，是否有理由？金額若
    干？
  (五)原告戊○○、丙○○請求精神慰撫金，是否有理由？金額若
    干？
  (六)原告戊○○就本件車禍之發生，是否與有過失？
伍、本院得心證之理由：
一、原告主張被告甲○○受僱於被告大榮公司，被告甲○○於98
    年1月12日5日上午9 時50分許，駕駛營業大貨車，行經嘉義
    縣新港鄉○○村○○路309 號前，與原告戊○○騎乘之重機
    車發生擦撞，造成原告戊○○及後座乘客丙○○人車倒地，
    致原告戊○○受有頭部外傷併右側額葉顳葉硬膜下出血及左
    側額葉顳葉頂葉蜘蛛膜下出血之傷害，原告丙○○則受有受
    有頭部外傷併微量蜘蛛膜下出血、頭皮撕裂傷及下肢多處擦
    傷之事實，業據原告提出慈濟醫院大林分院診斷書、嘉義基
    督教醫院診斷證明書、嘉義縣警察局交通事故現場圖影本等
    為證，且為兩造所不爭執，並經本院調閱本院98年度交簡字
    第946 號刑事卷宗及台灣高等法院台南分院98年度交簡上字
    第117 號刑事卷宗，核閱卷宗所卷之道路交通事故現場圖、
    道路交通事故調查報告表(一)、(二)、現場及車輛損壞情形照片
    無誤，堪信為真實。且本件車禍事故亦經臺灣省嘉雲區車輛
    行車事故鑑定委員會98年8月4日嘉雲鑑980450字第09858026
    69案鑑定意見認：「一、戊○○駕駛重機車，行經無號誌交
    岔路口，少線道車未暫停讓多線道先行，為肇事主因。二、
    甲○○駕駛營業大貨車，行經無號誌岔路口，未減速慢行，
    作隨時停車之準備，為肇事次因。」，足認被告甲○○駕車
    確有過失。而被告甲○○之過失行為，致原告二人受有前揭
    傷害，兩者間具有相當因果關係，洵堪認定。
二、按故意或過失，不法侵害他人之權利者，負損害賠償責任；
    不法侵害他人之身體或健康者，對於被害人因此喪失或減少
    勞動能力或增加生活上之需要時，應負損害賠償責任；不法
    侵害他人之身體、健康、名譽、自由、信用、隱私、貞操，
    或不法侵害其他人格法益而情節重大者，被害人雖非財產上
    之損害，亦得請求賠償相當之金額，民法第184條第1項前段
    、第191條之2前段、第193條第1項及第195條第1項前段，分
    別定有明文。又受僱人因執行職務，不法侵害他人之權利者
    ，由僱用人與行為人連帶負損害賠償責任，民法第188條第1
    項前段亦規定甚明。本件被告甲○○於車禍事故發生時，受
    被告大榮公司僱用駕駛系爭車輛，於行經無號誌岔路口，未
    減速慢行，作隨時停車之準備，肇致本件事故，並致原告二
    人受有前揭傷害，則被告甲○○不法侵害原告二人之身體應
    負過失責任，既經認定，則被告二人對於原告二人因此所受
    之損害，依前揭規定，自應負連帶賠償責任。是原告二人本
    於侵權行為損害賠償之法律關係，請求被告二人連帶負損害
    賠償責任，即屬有據。
三、茲就原告請求之各項損害及其數額，分別論述如下：
  (一)醫療費用：
  1.原告戊○○主張支出醫療費用9,223 元，原告丙○○則支出
    5,622 元，並提出醫療費用收據為證。惟本院依職權就原告
    二人支出之醫療費用金額，暨原告戊○○於泌尿科、眼科就
    診、原告丙○○於婦產科、整型外科就診，是否與本件車禍
    事故有關聯性乙事加以函詢，經嘉義基督教醫院檢附原告二
    人就診收據，總計原告戊○○支出2,500 元，原告丙○○支
    出2,840元（均各含證書費120元）；嘉義長庚醫院部分，原
    告丙○○支出醫療費用2,525 元等情，有嘉義基督教醫院99
    年2月17日嘉基醫字第990200128號函及檢附之醫療費用收據
    ，嘉義長庚醫院98年12月18日（98）長庚院嘉字第01133 號
    函及檢附之醫療費用繳費證明在卷可稽（詳本院卷(一)第68至
    69、124至137頁）。
  2.至於原告二人於大林慈濟醫院就診部分，依該院函覆之內容
    ，原告戊○○於98年2月2日至泌尿科就診，診斷為攝護線良
    性增生，此為老化之症狀，與車禍無關，其於眼科門診就診
    之複視問題則與車禍有關；原告丙○○於98年1 月23日至婦
    產科門診檢查，依其主訴無法判斷是否與車禍相關，惟其於
    98年1 月30日至整型外科就診，則與車禍有關等語，有該院
    99年4 月13日慈醫大林文字第990668號函、病情說明書、病
    歷及檢附之費用明細在卷可按（詳本院卷(一)第179至199、21
    1至221頁），故原告戊○○部分，扣除98年2月2日至泌尿科
    就診支出之260元後，其因本件車禍共計支出7,843元（8,10
    3-260＝7,843），原告丙○○部分，扣除98年1 月23日至婦
    產科就診支出之313元後，其因本件車禍共計支出3,040元（
    3,353-313＝3,040）。
  3.基上，原告戊○○因本件車禍支出醫療費用共計10,343元（
    2,500+7,843＝10,343）；原告丙○○則支出8,405元（2,84
    0+2,525+3,040=8,405 ）。則原告戊○○於此範圍內請求醫
    療費用9,223元，原告丙○○則請求5,622元，均屬有據。
  (二)看護費用：
    原告戊○○主張因本件車禍住院及出院後修養期間，應有15
    個月需親人看護，乃請求自98年1 月12日起15個月之看護費
    用，以原告三女兒每月月薪25,000元計算，請求看護費用37
    5,000元（25,000×15= 375,000）。本院乃就原告戊○○之
    車禍傷勢是否已達需仰賴他人看護照顧乙事及期間加以查明
    ，經慈濟大林醫院函覆稱：原告戊○○於加護病房住院時不
    須外聘看護照護，但轉入一般病房時及出院後約六週需半日
    看護照顧等語，有該院99年4月13日慈醫大林文字第 990668
    號函檢附之病情說明書可參（詳本院卷(一)第182 頁）。而原
    告戊○○於98年1 月12日因本件車禍事故至慈濟大林醫院急
    診住院並接受手術，術後於加護中心繼續治療，於98年1 月
    17日轉至一般病房，並於同年月24日出院（加護中心住院 5
    日，一般病房住院7 日）等情，亦有原告戊○○提出之醫療
    診斷證明書附卷足憑（詳附民卷第7 頁）。依半日看護費用
    1,000 元計算，原告戊○○因本件車禍事故支出之必要看護
    費用應為49,000 元【（7+7×6）×1,000＝49,000】，逾此
    範圍之請求，洵非可採。
  (三)增加支出費用：
  1.原告戊○○主張支出轉診救護車費2320元及中藥牛黃丸25,0
    00元，另支出至慈濟大林醫院、嘉基醫院之回診交通費用共
    計8,500元 ；又原告戊○○目前癡呆症狀已無法回復，長期
    需復健吃藥治療，約需每半個月回診嘉基醫院一次，每次支
    出約醫藥費500元、交通費1,300元，以10年計，費用共計43
    2,000元等語。經查，原告戊○○主張支出轉診救護車費232
    0 元，業據提出桃聯救護車有限公司臨時收據為證（詳附民
    卷第50頁），且為被告所不爭執，則原告戊○○支出轉診交
    通費2,320元乙情，堪信屬實。
  2.本院復函詢嘉義市計程車駕駛員職業工會，自原告戊○○住
    處至嘉基醫院、慈濟大林醫院，單程車資分別為450元及400
    元乙節，有該會99年2 月24日（99）嘉計工字第06號函可按
    （詳本院卷(一)第123頁）。因此，依原告戊○○主張98年1月
    29日（原告誤載為98年1 月28日）、98年10月23日、98年10
    月28日之日期，皆有至慈濟大林醫院之就診紀錄，故其支出
    之來回交通費用應為2,400元（400×2×3=2,400）；又原告
    戊○○主張98年9月1日、9 月15日、10月13日及11月10日，
    皆有至嘉基醫院精神科就診紀錄，故其支出之來回交通費用
    應為3,600元（450×2×4=3,600），總計支出之來回就診費
    用為6,000元（2,400+3,600 =6,000 ）。合計前揭支出之轉
    診交通費用，原告戊○○共支出8,320元（2,320+6,000=8,3
    20），逾此範圍之請求，即非有據。
  3.原告戊○○雖主張因本件車禍傷勢，購買牛黃丸固腦，支出
    25,000元云云，惟其提出之收據金額總計為14,220元，復無
    法證明服用牛黃丸有其醫療上必要性，則原告就此部分既未
    能舉證以實其說，其請求被告賠償支出購買中醫藥品之費用
    ，即屬無據。
  4.原告戊○○復主張其目前癡呆症狀已無法回復，長期需復健
    吃藥治療，約需每半個月回診嘉基醫院一次，每次支出約醫
    藥費500 元、交通費1,300元，以10年計，費用共計432,000
    元等語。本院乃函詢依原告戊○○之傷勢及預後情形，是否
    有固定回診之醫療上必要性？經慈濟大林醫院函覆稱：病患
    目前因偶爾暈眩之情況而回診拿藥等語，有該院99年6月8日
    慈醫大林文字第991081號函檢附之病情說明書可參（詳本院
    卷(二)第18、19頁），已難認原告戊○○有定期回診之醫療上
    必要性，且原告戊○○雖主張需每半個月至嘉基醫院回診一
    次云云，然依原告戊○○之就診紀錄，其於嘉基醫院就診僅
    5次，日期分別為98年9月1日、9月15日、10月13日、11月10
    日、11月18日，有嘉基醫院99年2月17日嘉基醫字第9902001
    28號函在卷可稽（詳本院卷(一)第124 頁），則原告戊○○於
    98年12月、99年1、2月之3 個月期間，均無前往嘉基醫院就
    診之紀錄，由此亦難認原告戊○○有每半個月固定回診之醫
    療上必要性。因此，原告戊○○主張未來10年皆有固定回診
    而支出醫藥費用及交通費之必要云云，尚無足憑採。
  5.而原告丙○○主張其支出嘉基醫院就診交通費5,200 元部分
    ，依原告丙○○主張之98年9月1日、9 月15日、10月13日及
    11月10日，皆有至嘉基醫院精神科就診紀錄，故其支出之交
    通費用應為3,600元（450×2×4=3,600），逾此範圍之請求
    ，即非可採。
  (四)減少收入部分：
    原告戊○○主張車禍前原任職於隆興企業社，月薪約70,000
    元、旺季加班費100,000元，依原告傷勢至少須休養2年無法
    工作，以月薪70,000元計，共計損失1,680,000 元云云，並
    提出新資證明1 紙為證（詳附民卷第51頁），然為被告所否
    認。本院參酌倘原告戊○○所述屬實，其年薪至少 840,000
    元，然依本院調閱之97年度所得資料，原告戊○○於97年度
    並無任何所得收入，此有稅電子閘門財產所得調件明細表在
    卷可按（詳本院卷(一)第23頁），已難認原告戊○○主張其月
    薪至少70,000元屬實，況隆興企業社之負責人為原告胞兄丁○○（即本件特別代理人），立場難期公允，再參之原告戊○○97年度並無任何薪資收入之報稅資料，則原告戊○○主
    張其月薪為70,000元云云，顯與事實不符，洵無足採。是本
    院認原告戊○○之月薪，應以最低工資每月17,280元計算之
    。而依原告戊○○之傷勢，至少須休養3 個月乙節，亦有慈
    濟大林醫院出具之病情說明書可參（詳本院卷(一)第182 頁）
    ，則原告戊○○因此減少之收入應為51,840元（17,280×3=
    51,840），逾此範圍之請求，即非可採。
  (五)喪失勞動能力部分：
    原告戊○○主張車禍迄今仍有精神方面疾病，喪失勞動能力
    程度為100%，而原告可勞動之年數尚有8 年，以月薪70,000
    元計，其勞動能力喪失之損失為5,774,446 元云云。經本院
    函詢結果，原告戊○○肢體方面未達殘廢等級，有慈濟大林
    醫院出具之病情說明書可參（詳本院卷(一)第182 頁），又其
    雖提出罹患特定痴呆症之診斷證明書，惟經嘉基醫院函覆說
    明：原告戊○○自98年9月1日至本院精神科門診就醫，自述
    自98年1 月車禍後記憶差，會害怕、個性改變，在慈濟醫院
    診斷為頭部外傷併右側額葉顳葉硬膜下出血及左側額葉顳葉
    頂葉蜘蛛膜下出血。然而於98年11月10日安排心裡衡鑑時，
    動機及配合度極低，對於所有問題皆回答不知道，故推測病
    患有刻意降低其表現的可能，無法判斷目前認知能力等語，
    有該院98年12月16日嘉基醫字第981200168 號函附卷足憑（
    詳本院卷(一)第55頁）。基上，因原告戊○○有刻意降低表現
    的可能，故無判定原告戊○○目前之認知能力，是原告戊○○雖提出記載罹患特定痴呆症之診斷證明書，然尚不足以認
    定其精神障害，已達符合強制汽車責任保險殘廢給付標準表
    所定之程度。故原告戊○○請求喪失勞動能力之損失云云，
    亦無足憑採。
  (六)精神慰撫金：
    原告戊○○主張因本件車禍接受頭部手術，除身體承受極大
    痛苦外，日後生理機能失控，更造成生活之不便，影響家計
    ，精神所受痛苦甚鉅，爰請求800,000 元之精神慰撫金；原
    告丙○○則主張因本件車禍受傷，請求50,000元之精神慰撫
    金等語。本院審酌本件車禍事故因被告甲○○行經無號誌岔
    路口，未減速慢行，作隨時停車之準備，為肇事次因，原告
    戊○○行經無號誌交岔路口，少線道車未暫停讓多線道先行
    ，為肇事主因。惟原告戊○○受有頭部外傷併右側額葉顳葉
    硬膜下出血及左側額葉顳葉頂葉蜘蛛膜下出血之傷害，原告
    丙○○則受有受有頭部外傷併微量蜘蛛膜下出血、頭皮撕裂
    傷及下肢多處擦傷之傷害，身體及精神上皆受有痛苦。復經
    本院調閱兩造之稅務電子閘門財產所得調件明細表記載，原
    告戊○○97年度並無所得收入，然名下有房屋2筆、土地3筆
    、汽車2輛，財產總額為4,561,200元，原告丙○○則無收入
    ，名下亦無財產；被告甲○○97年度於被告大榮公司之所得
    收入為475,160元，名下有房屋及土地各1筆，財產總額為44
    5,302 元，被告大榮公司名下則有總計多達2401筆之房屋、
    車輛及投資，有被告大榮公司全國財產稅總歸戶財產查詢清
    單在卷可憑（詳外放資料）。本院審酌兩造上開經濟能力及
    原告所受傷勢與痛苦等一切情狀，認原告戊○○、丙○○請
    求被告連帶賠償其精神慰撫金，各以500,000元、50,000 元
    為適當。
四、綜上，原告戊○○得請求之金額應為618,383元（9,223+49,
    000+8,320+51,840+500,000=618,383）；原告丙○○得請求
    之金額為59,222元（5,622+3600+50,000=59,222）。
五、原告對於事故之發生亦與有過失
  (一)按損害之發生或擴大，被害人與有過失者，法院得減輕賠償
    金額或免除之，該項之規定，於被害人之代理人或使用人與
    有過失者，準用之，民法第217條第1項、第3項規定甚明。
    又汽車行駛時，駕駛人應注意車前狀況，並隨時採取必要之
    安全措施；行至無號誌之交岔路口，支線道車應暫停讓幹線
    道車先行，道路交通安全規則第94條第3項、第102條第1 項
    第2 款，分別定有明文。經查，原告戊○○駕駛自小客車行
    經無號誌之交岔路口，原應注意上揭道路交通安全規定，而
    依卷附現場照片及道路交通事故調查報告表記載觀之，本件
    事故發生時天候晴、光線為日間自然光線、路面為乾燥無缺
    陷之柏油路面、道路上無障礙物且視距良好，並無不能注意
    之特別情事，原告戊○○竟疏未暫停讓幹線道之被告甲○○
    先行，即貿然前行通過，以致肇事，其就本件車禍事故之發
    生，顯然亦有過失。且本件車禍事故經臺灣省嘉雲區車輛行
    車事故鑑定委員會98年8月4日嘉雲鑑980450字第0985802669
    案鑑定意見認：「一、戊○○駕駛重機車，行經無號誌交岔
    路口，少線道車未暫停讓多線道先行，為肇事主因。二、甲○○駕駛營業大貨車，行經無號誌岔路口，未減速慢行，作
    隨時停車之準備，為肇事次因。」，亦同此認定。
  (二)因此，原告戊○○騎乘機車疏未暫停讓幹線道之被告甲○○
    先行，致生本件車禍事故，就本件車禍之發生應負主要過失
    責任，依民法第217條第1項規定，應減輕被告之賠償金額，
    而原告丙○○因使用人戊○○之過失責任，乃準用同條第 3
    項，亦應減輕被告之賠償金額。本院綜合上情，認原告戊○○及被告甲○○就本件事故之發生，應負之責任比例各為六
    成及四成，則原告戊○○得請求被告賠償之金額，扣除其應
    負之責任比例後，應為247,353元（618,383×0.4＝247,353
    .2，元以下四捨五入）；原告丙○○得請求被告賠償之金額
    ，扣除其使用人戊○○應負之責任比例後，應為23,689元（
    59,222×0.4＝23,688.8，元以下四捨五入）。
六、惟按保險人依本法規定給付之保險金，視為加害人或被保險
    人損害賠償金額之一部分，加害人或被保險人受賠償請求時
    ，得扣除之，強制汽車責任保險法第30條定有明文。本件原
    告戊○○、丙○○因本件交通事故，業已領取強制汽車責任
    險保險金18,179元、7,859 元，有明台產物保險股份有限公
    司99年5月27日99明南服字第180號函文檢附之賠付金額表可
    稽（詳本院卷(二)第16、17頁），揆諸前揭法條規定，原告戊○○、丙○○所能請求之損害賠償金額，應再扣除上開已領
    取之保險金。則原告戊○○、丙○○得請求被告二人給付之
    損害賠償額，扣除已領取之強制責任保險金後，應各為229,
    174元及15,830元（247,353-18,179=229,174；23,689-7,85
    9=15,830）。
陸、末按給付有確定期限者，債務人自期限屆滿時起，負遲延責
    任。給付無確定期限者，債務人於債權人得請求給付時，經
    其催告而未為給付，自受催告時起，負遲延責任。其經債權
    人起訴而送達訴狀，或依督促程序送達支付命令，或為其他
    相類之行為者，與催告有同一之效力。遲延之債務，以支付
    金錢為標的者，債權人得請求依法定利率計算之遲延利息，
    民法第229條第1項、第2項、第233條第1 項前段，分別定有
    明文。本件原告二人請求被告二人連帶給付損害賠償，並未
    定有給付期限，應於被告二人受催告履行而未履行，始發生
    遲延責任。原告起訴時請求被告二人賠償，並以起訴狀繕本
    送達被告作為催告之意思表示，本件起訴狀繕本於98年9月9
    日送達被告二人，有送達證書附卷可稽，依前開規定，被告
    二人應就原告二人得請求之賠償，自起訴狀繕本送達翌日即
    98年9月10日起負遲延責任。
柒、綜上所述，原告戊○○、丙○○得請求被告二人連帶賠償之
    金額，分別為229,174元及15,830 元。則原告戊○○、丙○○依侵權行為之法律關係，請求被告二人連帶賠償 229,174
    元、15,830 元，及均自98年9月10日起至清償日止，皆按年
    息百分之5 計算之利息，為有理由，應予准許，逾此範圍之
    請求，為無理由，應予駁回。
捌、本件原告二人雖陳明願供擔保請准宣告假執行，惟本判決原
    告二人勝訴部分未逾500,000 元，爰依職權宣告假執行，被
    告大榮公司亦陳明願供擔保，聲請免為假執行，核無不合，
    爰酌定相當擔保金額准許之；至原告二人敗訴部分，其假執
    行之聲請已失所附麗，應併予駁回。
玖、本件待證事實已臻明瞭，兩造其餘攻擊防禦方法及舉證，經
    本院斟酌後，認對判決之結果不生影響，爰不一一詳為審酌
    ，併此敘明。
拾、據上論結，本件原告之訴為一部有理由，一部無理由，依民
    事訴訟法第385條第1項前段、第79條、第85條第2項、第389
    條第1項第5款、392條第2項，判決如主文。
中    華    民    國    99    年    7     月    6     日
                      民二庭法  官  林中如
以上正本係照原本作成。
如對本判決上訴須於判決送達後20日內向本院提出上訴狀。如委
任律師提起上訴者，應一併繳納上訴審裁判費。
中    華    民    國    99    年    7     月    6     日
                            書記官  黃意雯

司法院資訊處製作；財團法人民間司法改革基金會備份。
